臺灣屏東地方法院刑事判決　　　　　　 100年度交易字第92號
公　訴　人　臺灣屏東地方法院檢察署檢察官
被　　　告　葉修銘
上列被告因公共危險案件，經檢察官聲請簡易判決處刑（100 年
度偵字第1540號），經本院簡易庭認不宜以簡易判決處刑而改依
通常程序審理，本院判決如下：
    主  文
葉修銘無罪。
    理  由
一、公訴意旨略以：被告葉修銘於民國100 年1 月13日凌晨1 時
    20分許，在屏東縣屏東市屏東夜市內，食用摻有米酒之麻油
    腰子湯後，明知其服用酒類後吐氣所含酒精成分已達於不能
    安全駕駛動力交通工具之程度，竟仍執意於同日凌晨1 時30
    分許，酒後駕駛車牌號碼9R-6059 號之自用小客車上路。嗣
    於同日凌晨1 時50分許，在屏東縣屏東市○○里○○路與勝
    利路口處，不慎撞及卓楷堯（經檢察官另為不起訴處分）所
    駕駛車牌號碼ZP-7923 號之自用小客車而肇事。經警據報前
    往處理該交通事故時查獲，並測得其呼氣所含酒精濃度達每
    公升0.19毫克，認被告葉修銘涉犯刑法第185 條之3 之公共
    危險罪嫌等語。
二、按犯罪事實應依證據認定之，無證據不得認定犯罪事實；不
    能證明被告犯罪者，應諭知無罪之判決，刑事訴訟法第154
    條第2 項、第301 條第1 項分別定有明文。復事實之認定，
    應憑證據，如未能發現相當證據，或證據不足以證明，自不
    能以推測或擬制之方法，為裁判基礎（最高法院30年上字第
    816 號、40年台上字第86號判例意旨參照）。又依刑事訴訟
    法第161 條第1 項規定，檢察官就被告犯罪事實，應負舉證
    責任，並指出證明之方法。因此，檢察官對於起訴之犯罪事
    實，應負提出證據及說服之實質舉證責任。倘其所提出之證
    據，不足為被告有罪之積極證明，或其指出證明之方法，無
    從說服法院以形成被告有罪之心證，基於無罪推定之原則，
    自應為被告無罪判決之諭知（最高法院92年台上字第128 號
    判例意旨參照）。
三、證據能力之認定
    按被告以外之人於審判外之陳述，雖不符前4 條之規定，而
    經當事人於審判程序同意作為證據，法院審酌該言詞陳述或
    書面陳述作成時之情況，認為適當者，亦得為證據，刑事訴
    訟法第159 條之5 第1 項定有明文。其立法意旨在於傳聞證
    據未經當事人之反對詰問予以核實，原則上先予排除。惟若
    當事人已放棄反對詰問權，於審判程序中表明同意該等傳聞
    證據可作為證據，基於尊重當事人對傳聞證據之處分權，及
    證據資料愈豐富，愈有助於真實發現之理念，且強化言詞辯
    論主義，使訴訟程序得以順暢進行，上開傳聞證據亦均具有
    證據能力。經查，檢察官及被告就本院所引用被告以外之人
    於審判外之陳述，均知為傳聞證據，並同意做為本案證據使
    用，本院審酌此等證據作成時之情況，均無不法之情事，且
    與待證事實具有關聯性，認為適宜作為本案之證據，故均有
    證據能力，合先敘明。
四、公訴意旨認被告涉犯上開公共危險之罪嫌，係以被告警詢之
    供述、酒精測定紀錄表、道路交通事故現場圖、道路交通事
    故調查報告表、屏東縣政府警察局舉發違反道路交通管理事
    件通知單影本、刑法第185 條之3 案件測試觀察紀表、現場
    照片12張為其主要論據。訊據被告堅決否認有何酒後駕車之
    犯行，辯稱：我沒有喝酒，只是喝熱湯，因太太生產住院，
    回去醫院等語。經查：
(一)、按「被告或共犯之自白，不得作為有罪判決之唯一證據，仍
    應調查其他必要之證據，以察其是否與事實相符」，刑事訴
    訟法第156 條第2 項定有明文。次按「汽車駕駛人有下列情
    形之一者，不得駕車：二、飲用酒類或其他類似物後其吐氣
    所含酒精濃度超過每公升0.25毫克或血液中酒精濃度超過百
    分之0.05以上」，道路交通安全規則第114 條第1 項第2 款
    亦定有明文。又血液中之酒精濃度每小時約下降10至19mg/d
    L ，而血液中之酒精濃度為呼氣酒精濃度2100倍等情，有法
    務部法醫研究所89年12月20日法醫所89清字第2303號函文可
    稽。查被告於查獲當時呼氣中之酒精濃度為每公升0.19毫克
    之事實，有卷附屏東縣政府警察局交通事故當事人酒精測定
    紀錄表1 紙在卷可證（見警卷第15頁），而被告於警詢訊中
    供承伊於當日凌晨1 時20分在屏東夜市飲用麻油腰子湯，沒
    有喝酒，於100 年1 月13日凌晨1 時30分開始駕車，迄至同
    日凌晨1 時50分許發生事故等語（見警卷第11-12 頁），可
    知其駕車時間僅約為20分鐘，未達1 小時，故其於駕車之初
    至事故發生之間呼氣中所含之酒精濃度均在0.19mg/L左右，
    尚未逾0. 25mg/L ，顯低於法所禁止駕車之程度，其是否已
    無法安全駕駛，實有疑義。
(二)、又屏東縣政府警察局交通隊員警嚴伯丞所填具製作之刑法第
    185 條之3 案件測試觀察紀錄表內觀察結果第六項（即該表
    反黑部分）記載有：「命駕駛人做直線測試尚屬正常」、第
    八項記載：「查獲訊問過程，嫌疑人意識清楚，並向警方坦
    承肇事」、第十項記載：「查獲、測試或訊問過程，嫌疑人
    身上有一些酒氣、臉部微紅」等語（見警卷第17頁），自上
    開測試紀錄表之記載，堪認被告當時意識清楚，僅身上略有
    酒氣、臉部微紅，自無從自該紀錄表判定被告駕車時已達不
    能安全駕駛之程度。
(三)、再按「汽車行駛至交岔路口，其行進、轉彎，應遵守燈光號
    誌，道路交通安全規則第102 條第1 項第1 款定有明文。又
    閃光紅燈表示「停車再開」，車輛應減速接近，先停止於交
    岔路口前，讓幹道車優先通行後認為安全時，方得續行，道
    路交通標誌標線號誌設置規則第211 條第1 項第2 款亦定有
    明文。被告於100 年1 月13日凌晨1 時30分許駕駛車號
    9R-6059 號小客車沿屏東市○○路南向北行駛，適訴外人卓
    楷堯駕駛ZP-7923 號小客車沿屏東市○○路東向西行駛，兩
    車在中正路與勝利路交岔路口發生撞擊，又中正路方向之號
    誌係閃光黃燈，勝利路方向則係閃光紅燈等情，業據被告、
    卓楷堯於警詢中供述明確，並有交通事件摘報表、診斷書、
    事故移辦單、調查報告、交通事故調查相關資料等各1 份、
    現場照片12張附警卷可按，此部分之事實，堪以認定。又被
    告肇事時所駕駛小客車之時速約40公里，業據被告於警詢時
    供述在卷，固難謂減速慢行，惟卓楷堯於警詢中亦供稱：伊
    時速約50-60 公里，伊可能過路口時未注意左右來車等語，
    被告行經上開交岔路口，未依閃光黃燈之號誌減速接近，難
    謂無過失責任，惟卓楷堯未依閃光紅燈之號誌停車再開，亦
    未注意車前狀況，致未及注意被告駕駛之小客車，應係肇事
    之主因。是事故發生前，被告之方向係閃光黃燈，卓楷堯之
    方向係閃光紅燈，依上開規定，被告享有優先通過之路權，
    是其該時逕駕車直行前進，過失程度遠較卓楷堯為輕，要難
    因事故發生即認其不能安全駕駛。又公訴意旨雖認被告於行
    經本件肇事路口時，未能及時發覺該路口是否有其他車輛通
    過及車前狀況，致發生交通事故，其駕駛及注意能力顯已明
    顯降低等語，然依警卷所附照片及被告與卓楷堯之供述，係
    被告之小客車撞及卓楷堯之小客車左前車門部位，是車禍當
    時應係卓楷堯駕駛小客車過上開閃光號誌岔路口，未遵守閃
    光紅燈之號誌，停車再開，逕行通過，致被告閃煞不及而發
    生撞擊，從而，益難以其未察覺卓楷堯所駕車輛而遽斷其因
    飲酒而注意能力減低。再參照警員於肇事後至寶建醫院詢問
    被告，被告意識清楚，測試皆屬正常，警員依相關事證後繪
    製現場圖，而卷附現場圖亦與被告嗣後所作之警詢筆錄內容
    互核一致，足見被告於事故發生後意識清楚，表達、判斷能
    力正常，應無因飲酒而致理解能力降低、反應遲鈍之情，難
    謂駕車當時有不能安全駕駛之虞。
五、綜上所述，被告於案發時呼氣中之酒精濃度顯低於法定處罰
    之標準，而相關證據亦不足判定被告已達不能安全駕駛動力
    交通工具之程度，本院復查無其他確切之證據足資證明被告
    有公訴意旨所載之犯行，其犯罪應屬不能證明，揆諸前揭說
    明，自應為無罪之諭知。
據上論斷，應依刑事訴訟法第301條第1項，判決如主文。
本案經檢察官劉昀到庭執行職務
中    華    民    國   100    年    5     月    19    日
                     交通法庭    法  官  涂裕洪
以上正本證明與原本無異。
如不服本判決應於收受判決後10日內向本院提出上訴書狀，並應
敘述具體理由；其未敘述上訴理由者，應於上訴期間屆滿後20日
內向本院補提理由書（均須按他造當事人之人數附繕本）「切勿
逕送上級法院」。
中    華    民    國   100    年    5     月    19    日
                                 書記官  卓春成